【裁判字號】    95,交聲,53
【裁判日期】    950614
【裁判案由】    違反道路交通管理處罰條例聲明異議
【裁判全文】
臺灣臺東地方法院交通事件裁定          95年度交聲字第53號
原處分機關  交通部公路總局高雄區監理所臺東監理站
代  表  人  楊財惠
異  議  人
即受處分人  甲○○
上列異議人即受處分人因違反道路交通管理處罰條例案件，對於
交通部公路總局高雄區監理所臺東監理站於民國94年3 月17日以
東監違字第駕裁81-TA0000000號所為之裁決處分，聲明異議，本
院裁定如下：
    主  文
異議駁回。
    理  由
一、按受處分人，不服第8 條主管機關所為之處罰，得於接到裁
    決書之翌日起20日內，向管轄地方法院聲明異議，道路交通
    管理處罰條例第87條第1 項定有明文。再依道路交通管理處
    罰條例第87條規定向管轄法院聲明異議之期間，自裁決書送
    達之翌日起算，並得依法扣除在途期間及聲請回復原狀，道
    路交通案件處理辦法第12條亦有明文。再按處理違反道路交
    通管理事件，有關文書送達之程序，依行政程序法之規定，
    違反道路交通管理事件統一裁罰基準及處理細則第5 條定有
    明文。而依行政程序法第72條第1項前段規定：「送達，於
    應受送達人之住居所、事務所或營業所為之」，是有關違反
    道路交通管理事件文書之送達，苟非已送達於應受送達人之
    住居所或營業所，尚難認已符送達之規定。而所謂「住居所
    」，依民法第20條之規定，乃依一定之事實，足認以久住之
    意思，住於一定之區域者，始為設定其住所於該地，亦即除
    主觀上有久住一定區域之意思外，尚須客觀上有住於一定區
    域之事實，該一定之區域始為住所，並不以登記為要件。又
    戶籍法僅為戶籍登記之行政管理規定，戶籍地址不過係依戶
    籍法所為登記之事項，並非為認定住所為唯一標準（最高法
    院93年度台抗字第393號民事裁定意旨參照）。
二、聲請意旨略稱：本件違反道路交通管理事件裁決書，係由其
    友人陳仕杰之母張秋所簽收，而陳仕杰因一時疏忽並未轉知
    ，以致擔擱繳納罰鍰之期限，導致駕駛執照遭註銷，且異議
    人雖於民國93年10月15日將戶籍遷入陳仕杰住處之臺東縣臺
    東市○○路81號，惟因另有計畫及需與母相互照料，故仍居
    住於臺東縣臺東市○○路257巷24號，因駕駛執照於95年5月
    1日到期，至監理站換照時，始知駕駛執照遭註銷，爰聲明
    異議，請求撤銷原處分云云。
三、經查：本件異議人即受處分人甲○○前於93年9月11日下午2
    時44 分許，違反道路交通管理處罰條例第53條第1項規定，
    駕車行經有燈光號誌管制之交岔路口闖紅燈，經原處分機關
    於94年3月17日裁處異議人罰鍰新臺幣5,400元之事實，為異
    議人所不否認，且有交通部公路總局臺東監理站違反道路交
    通管理事件裁決書1紙附卷可稽，足堪認定。次查異議人之
    戶籍地址固登記為「臺東縣臺東市○○路81號」，有戶籍謄
    本1紙附卷可稽，然參以陳仕杰、臺東縣臺東市大同里里長
    吳賢仁、臺東縣臺東市民族里里長陳雪貞所出具之證明書，
    異議人實際居所為「臺東縣臺東市○○路257巷24號」，從
    未住在上該戶籍地址，有上開證明數3紙在卷可考，則異議
    人遷址之目的，既僅係工作緣故，並無久住之意思，亦無實
    際居住之情，揆諸上開說明，尚難認該戶籍地址即為異議人
    之住居所、事務所或營業所。本件裁決書逕向上開戶籍地址
    送達，其合法性自非無疑，原處分機關既未合法送達於異議
    人之住居所、事務所或營業所，已如前述，則其聲明異議期
    間之計算，自無法依道路交通管理處罰條例第87條第1項規
    定之於接到裁決書之翌日起20日內（須依法扣除在途期間
      ）為之，而應作有利於異議人之解釋，即應自異議人主張
    知悉之時起算（臺灣高等法院94年度交抗字第544 號裁定意
    旨參照）。本件異議人既主張於95年5月1日始知悉有該裁決
    書乙事，有其聲明異議狀在卷可參，是本件聲明異議期間，
    應自斯時起算。異議人竟遲至95年5 月29日始向原處分機關
    提出上開裁決書之聲明異議，再經轉送本院審理，顯已逾上
    開「20日」之法定期間，是本件異議人就上開違反道路交通
    管理事件裁決書之聲明異議，應已逾期，顯不合法，應予駁
    回。
據上論斷，應依道路交通案件處理辦法第18條前段，裁定如主文
。
中    華    民    國    95    年     6    月    14    日
                  交通法庭     法  官   陳君鳳
以上正本證明與原本無異。
如不服本裁定，應於裁定送達後5日內向本院提出抗告狀（須附
繕本）。 「切勿逕送上級法院」
                                書記官  洪月甚
中    華    民    國    95    年    6     月    14    日


司法院資訊處製作；財團法人民間司法改革基金會備份。
